臺灣臺南地方法院民事裁定
110年度消債更字第280號
聲  請  人
即  債務人  杜宗昇    住臺南市○區○○路0段000巷00號一                         樓之0

上列債務人聲請消費者債務清理更生事件，本院裁定如下：
    主  文
債務人杜宗昇自民國110年10月29日下午5時起開始更生程序，並
命司法事務官進行本件更生程序。
    理  由
一、按債務人不能清償債務或有不能清償之虞者，得依本條例所
    定更生程序，清理其債務；債務人無擔保或無優先權之本金
    及利息債務總額未逾新臺幣（下同）1,200萬元者，於法院
    裁定開始清算程序或宣告破產前，得向法院聲請更生；債務
    人對於金融機構負債務者，在聲請更生或清算前，應向最大
    債權金融機構請求協商債務清償方案，或向其住、居所地之
    法院或鄉、鎮、市、區調解委員會聲請債務清理之調解；法
    院開始更生程序之裁定，應載明其年、月、日、時，並即時
    發生效力；法院裁定開始更生或清算程序後，得命司法事務
    官進行更生或清算程序。消費者債務清理條例（下稱消債條
    例）第3條、第16條第1項前段、第42條第1項、第45條第1項
    、第151條第1項分別定有明文。
二、聲請意旨以：聲請人即債務人積欠金融機構債務總額507,70
    7元，為清理債務，前以書面向本院聲請消債者債務清理前
    置調解，最大債權金融機構臺灣中小企業銀行股份有限公司
    (下稱臺灣中小企銀)調解時雖提供分60期、每月清償9,000
    元之還款方案，但債務人於110年2月遭臺南市政府環境保護
    局解雇後，迄未覓得新職，目前僅靠身障補助收入維生，實
    無力負擔上開還款方案，以致調解不成立。債務人係一般消
    費者，未從事營業，且未經法院裁定開始清算程序或宣告破
    產，爰依消債條例提之規定，提出本件更生之聲請等語。
三、經查：
　㈠債務人為一般消費者，5年內未從事營業活動，據最大債權金
    融機構臺灣中小企銀陳報債權結果，債務人現積欠國泰世華
    銀行、花旗（台灣）銀行、臺灣中小企銀、聯邦銀行、台新
    銀行、中國信託銀行無擔保或無優先權之本金及利息、違約
    金、其他費用等債務總額為549,162元等情，業據債務人提
    出債權人清冊、債務人清冊及財團法人金融聯合徵信中心查
    詢當事人綜合信用報告回覆書為證(見本院卷第17-21頁；調
    解卷第35-40頁)，且有臺灣中小企銀提供之前置調解債權明
    細表在卷可稽(見本院卷第99頁)，是債務人為一般消費者，
    現積欠無擔保或無優先權之本金及利息債務總額未逾1,200
    萬元，堪可認定。又債務人在聲請本件更生前，於110年6月
    2日以書面向本院聲請消費者債務清理前置調解，經本院以1
    10年度南司消債調字第330號受理後，最大債權金融機構臺
    灣中小企銀於調解時提供債務人「以549,162元分60期，第1
    期清償18,162元、第2期至第60期每期償還9,000元」之還款
    方案，惟債務人表示無法負擔，調解不成立等情，亦據債務
    人提出調解不成立證明書為證(見本院卷第23頁)，且有臺灣
    中小企銀110年9月28日民事陳報狀暨還款方案在卷可按(見
    本院卷第95-101頁)，並經本院依職權調取本院110年度南司
    消債調字第330號卷宗核閱無訛，是債務人提起本件更生聲
    請前，已踐行前置調解程序而調解不成立之事實，亦可認定
    。
  ㈡債務人主張其原受僱於臺南市政府環境保護局，於110年2月5
    日遭臺南市政府環境保護局解雇，目前未覓得新職，每月領
    有身障補助5,065元等語，業據其提出身心障礙手冊、臺南
    市政府環境保護局110年2月2日環清字第1100009906號函、
    成功路郵局存摺內頁明細為證(見本院卷第39、43-44、107-
    118頁)，核與本院依職權調閱債務人勞保投保資料(見本院
    卷第75-80頁)、債務人109年度稅務電子閘門財產所得調件
    明細表(見本院卷第63頁)顯示，債務人自110年2月4日經投
    保單位臺南市政府環境保護局辦理退保後，即無投保資料，
    債務人於109年度申報臺南市政府環境保護局薪資所得612,8
    92元等情，大致相符，是債務人自110年2月間遭臺南市政府
    環境保護局解雇後，迄未覓得新職，目前每月收入來源為身
    障補助5,065元之事實，應可認定。本院審酌債務人領取之
    身障補助，因具持續性而屬債務人固定收入，爰以5,065元
    作為計算債務人目前每月償債能力之依據。
  ㈢按債務人必要生活費用，以最近一年衛生福利部或直轄市政
    府所公告當地區每人每月最低生活費1.2倍定之，消債條例
    第64條之2第1項定有明文。債務人聲請更生或清算時所提財
    產及收入狀況說明書，其表明每月必要支出之數額，與消債
    條例第64條之2第1項、第2項規定之認定標準相符者，毋庸
    記載原因、種類及提出證明文件，亦為消債條例施行細則第
    21之1條第3項所明定。是以債務人居住地之臺南市政府公告
    110年度每人每月最低生活費13,304元之1.2倍計算，債務人
    每月必要生活費用即應以15,965元(計算式：13,304元×1.2
    倍≒15,965元，元以下4捨5入)為認定基準，債務人陳報其個
    人每月必要生活費用額為15,965元(見本院卷第15頁)，雖未
    提出證明文件，但未逾上開生活費標準，依上開說明，應為
    可採。
  ㈣綜上，以債務人每月收入5,065元，扣除其個人每月生活必要
    支出15,965元後，已無餘額可供支配(計算式：5,065元－8,7
    79元＝-10,900元)，顯無法負擔臺灣中小企銀所提出之上開
    分期清償方案，是債務人陳稱其收入無法同時負擔前置調解
    條件及其他債權人債務，應堪採信。至債務人名下雖有坐落
    臺南市○區○○段000地號土地、同段821-1地號土地，及2002
    出廠汽車1輛等財產，然其中汽車車齡已達19年，應無殘值
    ，另上開2筆土地係債務人與他人共有，面積均不到10平方
    公尺，衡情實難以變現，縱債務人得順利處分或變賣，但上
    開土地價值總額197,051元，此有債務人電子稅務閘門財產
    所得調件明細表在卷可參(見本院卷第64頁)，應認仍難以得
    清償無擔保債權總額54餘萬元。據此足認，債務人之經濟狀
    況，確已達不能清償債務之程度，而有更生之原因，及藉助
    更生制度調整其與債權人間之權利義務關係而重建其經濟生
    活之必要。
四、綜上所述，依債務人之收入財產及必要生活支出之情形，已
    達不能清償債務或有不能清償之虞之程度；債務人係一般消
    費者，未曾從事營業，其無擔保或無優先權之本金及利息債
    務總額未逾1,200萬元，亦曾踐行前置調解程序而調解不成
    立，復未經法院裁定開始清算程序或宣告破產，又無消債條
    例第6條第3項、第8條或第46條各款所定應駁回更生聲請之
    事由存在，債務人聲請本件更生，應予准許，爰裁定如主文
    所示。　
中　　華　　民　　國　　110 　年　　10　　月　　29　  日
                  消債法庭法  官　張桂美
以上正本係照原本作成。　　　　　　　　　
本裁定不得抗告
本裁定已於110年10月29日下午5時公告　　　　　　　　　　　
中　　華　　民　　國　　110 　年　　10　　月　　29　　日
                                  書記官  林彥丞